【裁判字號】    98,易,16
【裁判日期】    981027
【裁判案由】    竊盜
【裁判全文】
臺灣臺東地方法院刑事判決                98年度易字第16號
公  訴  人  臺灣臺東地方法院檢察署
被      告  戊○○
            甲○○
上列二人共同
選任辯護人  蕭芳芳律師
被      告  丙○○  男  46歲.
                    身分證統一.
                    住臺東縣臺.
上列被告等因竊盜案件，經檢察官提起公訴（96年度偵字第2444
號），本院判決如下：
    主  文
戊○○共同竊盜，處有期徒刑伍月，如易科罰金，以新臺幣壹仟
元折算壹日。
甲○○共同竊盜，處有期徒刑月，如易科罰金，以新臺幣壹仟
元折算壹日。
丙○○無罪。
    犯罪事實
一、戊○○、甲○○及丙○○等人均為榮福股份有限公司（下稱
    榮福公司）之員工，戊○○與甲○○竟共同意圖為自己不法
    所有之犯意聯絡，於民國96年10月18日下午 2時許，在臺東
    縣臺東市○○○路康樂橋附近之工地，由戊○○當面指示丙○○及甲○○，委請不知情之丙○○駕駛車牌號碼 217－TG
    號自用大貨車搭載甲○○，前往戊○○所指示之地點即臺東
    縣太麻里鄉泰和村河川18號之空地，徒手竊取瑞通營造有限
    公司（下稱瑞通公司）所有，由己○○管領之載有「臺灣電
    力股份有限公司」（下稱臺電公司）字樣之人孔蓋10只（價
    值約新臺幣【下同】150,000元 ），得手後堆置於上開自用
    大貨車上載離現場，並前往臺東市中華大橋下榮福公司所有
    之太皇砂石場內掩埋。嗣因瑞通公司報警處理而循線查獲。
二、案經臺東縣警察局大武分局報告臺灣臺東地方法院檢察署檢
    察官偵查起訴。
    理  由
壹、程序部分(證據能力之認定)
一、被告以外之人於審判外之言詞或書面陳述，除法律有規定者
    外，不得作為證據；又被告以外之人於審判外之陳述，雖不
    符合同法第159條之1至第159條之4之規定，但經當事人於審
    判程序同意作為證據，法院審酌該言詞陳述或書面陳述作成
    時之情況，認為適當者，亦得為證據；又當事人、代理人或
    辯護人於法院調查證據時，知有第159條第1項不得為證據之
    情形，而未於言詞辯論終結前聲明異議者，視為有前項之同
    意，刑事訴訟法第159條第1項及第159條之5分別定有明文。
    查本判決下列所引用之各該被告以外之人所為審判外之陳述
    以及其他書面陳述，除後述於偵查中向檢察官所為之陳述，
    並無顯不可信之情況，依刑事訴訟法第159條之 2第2款規定
    ，皆有證據能力外，餘均經當事人及辯護人於本院準備程序
    及審判期日中均表示無意見而不予爭執，且迄至言詞辯論終
    結前亦未再聲明異議，本院審酌上開證據資料製作時之情況
    ，尚無違法不當之瑕疵，亦認為以之作為證據應屬適當，依
    刑事訴訟法第159條之5規定，認上揭證據資料均有證據能力
    。
二、按被告以外之人於偵查中向檢察官所為之陳述，除顯有不可
    信之情況外，得為證據，刑事訴訟法第159條之1第 2項定有
    明文，而其中所稱「顯有不可信」，係指陳述是否出於供述
    者之真意、有無違法取供情事之信用性而言，故應就偵查或
    調查筆錄製作之原因、過程及其功能等加以觀察其信用性，
    據以判斷有無顯不可信之情形（最高法院94年度台上字第62
    9號判決意旨參照 ）。經查，本案證人乙○○、己○○於偵
    查中向檢察官所為之陳述（參見96年度偵字第2444號卷第73
    頁至第75頁、第79頁至第81頁），均係經具結後做成，且有
    全程錄音錄影，並經渠等於訊後閱覽筆錄無訛而簽名在末，
    亦查無人情施壓、干擾或不當取證之情形，證人己○○、乙○○分別係以被害人及到場處理員警之身分經檢察官之傳訊
    而到庭作證，偵詢問題均係關於渠等親身經歷之事，對於本
    案犯行之釐清具有功能，且證人己○○復經本院傳喚到庭作
    證，揆諸前揭說明，證人乙○○、己○○於偵查中之證述，
    自均得為證據。
貳、實體部分
一、有罪部分（被告戊○○、甲○○部分）
（一）訊據被告戊○○、甲○○固均坦承於96年 10月18日下午2
      時許，由丙○○駕駛車牌號碼 217－TG號自用大貨車搭載
      甲○○，至臺東縣太麻里鄉泰和村河川18號前空地，徒手
      將置放於該處之瑞通公司所有之手孔蓋10只搬入丙○○所
      駕駛之上揭車輛後，駕車離開並載運至臺東市中華大橋下
      之太皇砂石場堆放等情，惟矢口否認有共同行竊犯行，被
      告戊○○辯稱：伊擔任領班，當天伊用電話叫丙○○及甲○○去收伊等用剩之材料，可能伊沒說清楚，只說把臺電
      剩餘之材料搬回來，所以他們看到臺電的標誌就載回來，
      事後他們載回來時，伊發現錯了，但當時已下午 4點多了
      ，伊想明天再載回去還他們，並叫他們把材料卸下來云云
      ；被告甲○○辯稱：當時戊○○說在臺灣牛肉麵斜對面的
      產業道路進去，看到台電的材料，就載回來，因戊○○沒
      說的很清楚，只說要回收工地剩下的材料，伊想地點對，
      載的東西也對，就載回來了云云。被告戊○○、甲○○之
      辯護人為被告辯護稱：當時係戊○○打電話予甲○○，請
      甲○○去本件事發地點拿公司剩下的材料，可能因電話聯
      繫未講清楚地點，以致甲○○看到有臺電公司字樣之手孔
      蓋即取走，事後才發現拿錯了；又公司因工程需要請領手
      孔蓋或請領人孔蓋，需視地下工程大小來決定取用，且被
      告戊○○、甲○○僅係單純受僱，並不清楚公司老闆係以
      何公司名義承攬工程，及那項工程請領人孔蓋或人孔蓋；
      被告戊○○、甲○○係誤拿，主觀上並無竊盜之犯意；且
      手孔蓋1個有100公斤重，上面並載有台電公司之字樣，係
      無法處理之贓物，則何來竊盜之動機云云。經查：
    1.被告戊○○、甲○○於上開時、地搬運系爭手孔蓋10只之
      事實，業據其等供承在卷，此部分核與證人即被寄放人丁○○於警詢時證述伊當時在該處對面之釋迦攤看見有吊車
      在吊東西，伊向前查看時，該吊車正好開出來，伊沒有攔
      到，伊便進入查看發現放置於空地之手孔蓋已被竊取等情
      相符（見警卷第19頁），而上開手孔蓋10只係瑞通公司所
      有，係己○○於該處向其友人借地來堆放臺電之材料等情
      ，亦分據證人即瑞通公司之工地負責人己○○於偵訊、證
      人潘莉茹於警詢證述明確（見警卷第17至18頁、偵卷第73
      頁），並有贓物認領保管單、刑案現場照片26幀、刑案現
      場測繪圖 2紙在卷可稽（見警卷第21至36頁），此部分事
      實應堪認定。
    2.被告戊○○雖於本院審理及偵查中否認竊取系爭手孔蓋，
      惟被告戊○○於96年10月19日為太麻里分駐所警員詢問時
      ，坦承有於上開時、地，未經被害人同意，竊取他人所有
      之手孔蓋等語（見警卷第2至4頁），雖被告戊○○於偵查
      中辯稱伊在警詢時並未承認有竊取手孔蓋，伊是說吊錯了
      乙節，惟被告戊○○於警詢時供稱伊知道該手孔蓋非伊公
      司所有，亦不知何人所有，應該是別家公司所剩的，另於
      警詢所述完全係出於伊自己之意識陳述，且所述均實在等
      語（見警卷第2至4頁），故被告戊○○於警詢中之供述，
      並無出自於不正方法所致之情形，自足採信。參諸證人己○○於偵訊及本院審理時證稱：甲○○係伊以前僱用之工
      人，在本件案發地點附近之工地，甲○○曾工作 1年多，
      伊放置手孔蓋及工具之地方，與放置管子及級配之地方，
      都在臺九線北上右側附近，甲○○都知道，且伊曾多次與
      被告甲○○至本件案發地點看過施工材料，有時談論工地
      上的問題，有時在樹下休息時談論到，且伊等工地進行埋
      管時，被告甲○○施作地點正好在放手孔蓋之正前方10公
      尺處。丁○○家可以看到空地之情形，當天是丁○○看到
      甲○○，以為係伊師傅在吊東西，並打電話給伊，伊馬上
      聯絡公司是否有調動人員去現場，結果公司說沒有，伊即
      馬上報警，並叫伊一些朋友依車子之型號、顏色去找這部
      車，後來在路上有看到，並跟到他們公司的倉庫地點。另
      伊公司所承包係臺東區處發包之臺電輸變電工程，被告公
      司所承包係單項輸變電工程之臺電輸變電工程，材料及施
      作方式完全不同，被告公司在伊旁邊之工地，係變電塔工
      程，因為沒有洞，故不需要掩蓋道路上之孔洞等語（見本
      院卷第104至112頁），及共同被告丙○○於偵訊及本院審
      理時供稱：當天伊等在吃飯時，被告戊○○當面叫伊去太
      麻里吊手孔蓋，伊問太麻里什麼地方，被告戊○○說臺灣
      牛肉麵對面天橋下附近找一找，伊說這樣伊不太清楚，故
      被告戊○○說等一會叫一個人跟伊去，後來甲○○就跟伊
      去，從臺灣牛肉麵斜對面一條小的產業道路進去，伊才剛
      右轉要進入產業道路時，被告甲○○看到旁邊有手孔蓋，
      伊就原地調頭；若是同一產業道路上伊公司負責人之另家
      磊庭營造股份有限公司（下稱磊庭公司）工地（即楓港、
      大武至臺東二進二出太麻161KV線#1至#4鐵塔及連接站工
      程），因伊曾經去過，所以伊不可能聽錯地方等語（見偵
      卷第59至60頁、本院卷第178頁 ）相符，益見被告甲○○
      確知該處之手孔蓋為瑞通公司所有，否則被告甲○○自稱
      不知道磊庭公司之工地在何處，為何被告戊○○竟要求被
      告甲○○帶同丙○○去載公司剩餘之手孔蓋，豈有違常情
      。又瑞通公司與被告戊○○、甲○○均無仇恨或金錢糾紛
      ，業經證人潘莉茹於警詢證述明確，衡情，證人潘莉茹及
      己○○應無刻意設詞構陷被告戊○○及甲○○之必要。另
      查本件系爭手孔蓋雖係置於丁○○家門口之空地，然客觀
      上與丁○○家仍有密接關係，且距離系爭產業道路還有50
      公尺，須從另條小路進去，並非在產業道路旁，再參諸坊
      間常見私人物品置放於屋外空地，依一般社會通念常情，
      應知悉該物品可能為屋主所有，另被告甲○○主觀上依其
      個人工作經驗亦知悉上開系爭手孔蓋為瑞通公司所有之物
      等情，故被告戊○○、甲○○辯稱可能係誤載云云，核無
      足採。
    3.再觀諸證人即本案查獲之員警乙○○於偵訊時具結證稱：
      當時伊接到太麻里分駐所通報手孔蓋竊盜案協助調查，伊
      先開車至被告公司找到被告丙○○，被告丙○○說係被告
      戊○○叫他與被告甲○○去搬，並將手孔蓋放在太皇砂石
      場，伊等即至砂石場，當時手孔蓋係埋在土石下面，應該
      不深，但是肉眼看不到，大約有10個都排在一起埋起來等
      語（見偵查卷第79至80頁）；共同被告丙○○於警詢時供
      稱：伊等載至砂石場後，係由怪手司機陳忠國卸貨，當時
      卸貨後，手孔蓋並未埋在地下，係怪手司機挖土方覆蓋的
      ，且係班長戊○○叫他覆蓋的，至於為何要覆蓋伊不清楚
      等語（見警卷第8至9頁）；被告甲○○於警詢時供稱：伊
      等載至砂石場時，係怪手司機陳忠國卸貨的，且卸貨時該
      處之土方並未翻攪過，並未像警卷第25至27頁那樣被翻攪
      過，跟週邊的一樣，且亦未埋在地下，係後來班長戊○○
      叫怪手司機以土方覆蓋的，至於覆蓋的原因伊不清楚等語
      （見警卷第14頁），互核上開證人及被告甲○○、丙○○
      證述之情形，足證被告戊○○為免事跡洩露，委請怪手司
      機將系爭手孔蓋掩埋於地下，且果若系爭手孔蓋係榮福公
      司所有，其理應將其堆置於砂石場內即可，則何需再委請
      怪手司機覆蓋土方於其上，亦足見被告戊○○於竊取時，
      即有計畫性將之藏置於該處，目的無非係避人耳目甚明。
    4.承上，被告戊○○於審理時即改口辯稱：當時伊係當面口
      頭告知丙○○去載手孔蓋，並未告知被告甲○○等語（見
      本院卷第174頁 ），惟查，檢察官於偵訊時復與被告戊○○確認聯繫被告丙○○、甲○○之方式時，被告戊○○仍
      稱伊係用電話聯絡丙○○及甲○○去載臺電剩下之材料，
      如塑膠管、鷹架等，可能沒講太清楚，才載錯云云（見偵
      卷第12頁），已如前述，由此足見其所辯係誤載乙節，尚
      難採信。且被告戊○○前後辯解不一，亦難憑採。另關於
      被告戊○○係告知被告甲○○搬運何物品乙節，被告甲○○於警詢供稱係被告戊○○叫伊至那附近草叢找手孔蓋等
      語（見警卷第7頁 ），復於偵訊時改稱係回收工地剩下之
      材料，且當時被告戊○○並沒有講的很清楚云云（見偵卷
      第12頁），再於本院審理時供稱：被告戊○○係叫伊等吊
      手孔蓋等語（見本院卷第175頁 ），則被告甲○○就被告
      戊○○委請伊搬運之物為何，未加詢問確定即行搬運，衡
      與一般常情不符，且其前後供述不一，亦有可議之處。再
      參酌被告公司在同一條產業道路之工程（即楓港、大武至
      臺東二進二出太麻161KV線#1至#4鐵塔及連接站工程），
      僅有使用人孔蓋，業據被告戊○○及共同被告丙○○證述
      在卷（見本院卷第176至177頁），並有臺電公司輸變電工
      程處南區施工處98年10月7日南區字第09810001421號函在
      卷可佐（見本院卷第156頁 ），且被告戊○○自稱因伊係
      聽人家說在臺灣牛肉麵對面天橋下有手孔蓋，伊等公司又
      承包臺電公司96年度全年度之配電管路工程，伊才認為那
      是伊等之材料云云，惟被告公司承包臺電公司96年之工程
      最近案發地點之工地在臺東縣太麻里鄉○○○里街市區附
      近，距離案發地點有一段距離，亦有臺電公司臺東區營業
      處98年3月23日臺東字第09803001151號函暨所檢附之施工
      地點明細表及本院電話紀錄查詢表在卷可稽（見本院卷第
      39頁、42至45頁），故被告辯稱無竊盜之犯意，委無足採
      。至被告戊○○、甲○○之辯護人為被告辯稱載有臺電公
      司字樣之手孔蓋無銷贓之管道乙情，縱係屬實，亦無解於
      被告戊○○、甲○○此部分犯罪之成立。
    5.綜上所述，被告戊○○、甲○○上開所辯，或前後不一，
      或與事實不符，或與常理有違，均屬事後卸責之詞，不足
      採信。本件事證明確，被告等犯罪均洵堪認定，應依法論
      科。
（二）核被告戊○○、甲○○所為，均係犯刑法第320條第1項普
      通竊盜罪。被告戊○○、甲○○所犯上開竊盜犯行，有犯
      意之聯絡與行為之分擔，應論以共同正犯。爰審酌被告等
      正值青壯年，不思正當工作以獲取財物，妄想以竊盜等手
      段不勞而獲，觀念顯有偏差，兼衡被告戊○○、甲○○之
      學歷係國中畢業、品行、所竊財物價值及犯後否認犯行，
      態度不佳等一切情狀，分別量處如主文所示之刑，並均諭
      知易科罰金之折算標準，以示警懲。
二、無罪部分（被告丙○○部分）
（一）公訴意旨另以：被告丙○○、戊○○及甲○○共同意圖為
      自己不法所有之犯意聯絡，於96年10月18日下午2時許，
      ，由戊○○當面指示丙○○及甲○○，委請被告丙○○駕
      駛車牌號碼 217－TG號自用大貨車搭載甲○○，前往戊○○所指示之地點即臺東縣太麻里鄉泰和村河川18號之空地
     ，徒手竊取瑞通公司所有，由己○○管領之人孔蓋 10只，
      得手後即以上開自用大貨車載運至太皇砂石場掩埋。因認
      被告丙○○共同涉犯刑法第320條第1項之竊盜罪嫌。
（二）按犯罪事實應依證據認定之，無證據不得認定其犯罪事實
      ；又不能證明被告犯罪者，應諭知無罪之判決；刑事訴訟
      法第154條第2項、第301條第1項分別定有明文。次按所謂
      證據，係指直接間接足以證明犯罪行為之一切證人、證物
      而言，且事實之認定，應憑證據，如未能發現相當證據，
      或證據不足以證明，自不能以推測或擬制之方法，以為裁
      判基礎，最高法院 30年上字第128號、40年臺上字第86號
      判例均可資參考。再按認定不利於被告之事實，須依積極
      證據，苟積極證據不足為不利於被告事實之認定時，即應
      為有利於被告之認定，更不必有何有利之證據，最高法院
      30年上字第 816號判例意旨可資參照。另按刑事訴訟上證
      明之資料，無論其為直接或間接證據，均須達於通常一般
      之人均不致有所懷疑，而得確信其為真實之程度，始得據
      為有罪之認定，若其關於被告是否犯罪之證明未能達此程
      度，而有合理懷疑之存在，致使無從形成有罪之確信，根
      據「罪證有疑，利於被告」之證據法則，即不得遽為不利
      被告之認定，有最高法院76年度臺上字第4986號判例可稽
      。復按刑事訴訟法第 161條已於91年2月8日修正公布，其
      第 1項規定：檢察官就被告犯罪事實，應負舉證責任，並
      指出證明之方法。因此，檢察官對於起訴之犯罪事實，應
      負提出證據及說服之實質舉證責任。倘其所提出之證據，
      不足為被告有罪之積極證明，或其指出證明之方法，無從
      說服法院以形成被告有罪之心證，基於無罪推定之原則，
      自應為被告無罪判決之諭知，最高法院 92年台上字第128
      號判例參照。）。
（三）公訴人認被告丙○○涉犯上揭罪嫌，無非以被告丙○○、
      戊○○、甲○○於偵查中之供述、證人己○○及證人乙○○於偵查中之證述、贓物認領保管單、刑案現場測繪圖、
      刑案現場照片26幀等資為論據。訊據被告丙○○則堅決否
      認有何竊盜之犯行，辯稱：伊當時根本不知道系爭手孔蓋
      係瑞通公司所有，伊只是遵從班長戊○○之命令去吊東西
      等語。
（四）經查，關於被告丙○○因被告戊○○之指示，開車搭載甲○○至上開處所載運瑞通公司之上開系爭手孔蓋10只等情
      ，已據被告丙○○、戊○○、甲○○供述在卷，且有證人
      己○○於偵訊及本院審理時之指證可參，復有查獲現場照
      片26幀在卷可佐，此部分之事實固可堪認定。
（五）惟查，公訴人所舉上開證據，僅能證明被告丙○○有與被
      告甲○○前往運載手孔蓋之事實。本件被告丙○○是否涉
      犯公訴人所指之罪嫌，仍應視被告丙○○就上開被害人之
      手孔蓋10只是否有意圖為自己或為被告戊○○、甲○○不
      法所有之犯意? 其與被告戊○○、甲○○間是否有竊盜之
      犯意聯絡及行為分擔。然被告丙○○於警詢、偵訊及本院
      審理時，均以上開情詞置辯，而否認犯行。又被告丙○○
      於載運系爭10只手孔蓋前，曾詢問被告戊○○明確地點並
      告以仍不清楚載運地點為何，而被告戊○○即委請被告甲○○協同到場搬運，被告丙○○始應允之，亦據被告丙○○、共同被告戊○○供述無訛，因此被告丙○○是否確實
      知悉被告戊○○令其至上述地點載運手孔蓋之行為係不合
      法，令人存疑。再被告戊○○身為公司工地領班，被告丙○○為公司所僱請之司機，且常至各工地放置手孔蓋，或
      吊回公司，則當天被告戊○○令被告丙○○前往上述地點
      載運公司的東西，載運時間又係白天，與一般人在受僱載
      運情形無異，則被告丙○○既係聽命行事，如何在所從事
      之工作與其一般工作情況無異之情形下，認為被告丙○○
      係前往竊取手孔蓋? 此外亦無證據足以證明被告丙○○明
      確知道被告戊○○、甲○○是要竊取手孔蓋，而有與被告
      戊○○、甲○○共謀竊取手孔蓋分贓之情形。是被告丙○○應係誤信於被告戊○○之上揭指示，而遭被告戊○○所
      利用，是以，基於罪疑唯輕原則，應認被告丙○○對於被
      告戊○○、甲○○竊盜之事，事前不並知情。
（六）此外，檢察官亦未提出證據證明被告丙○○與被告戊○○
      、甲○○ 2人就本案之竊盜犯行，其間有何竊盜犯意之聯
      絡及行為之分擔，應認被告丙○○僅係誤信被告戊○○之
      指示，而與被告甲○○一同搬運系爭手孔蓋，其主觀上並
      無竊盜之犯意至明。
（七）綜上所述，可知系爭手孔蓋係被告戊○○與甲○○所竊取
      ，而被告丙○○係誤信於被告戊○○佯稱要搬運公司剩餘
      之材料手孔蓋，致使被告丙○○誤信為真，在不知情之情
      況下，幫忙被告戊○○、甲○○搬運系爭手孔蓋。是被告
      丙○○主觀上並無竊盜之犯意，至為明確。而本件公訴人
      所提出之證據或指出之證明方法，僅能證明被告丙○○有
      至現場載運手孔蓋之事實，惟尚不足證明被告丙○○主觀
      上有何竊盜之犯意或與被告戊○○、甲○○有竊盜之犯意
      之聯絡及行為之分擔，自不得僅憑被告丙○○載運手孔蓋
      之客觀事態，即率爾推斷被告丙○○有竊盜之犯意。準此
      ，公訴人所提出各項積極證據，均不足說服使本院達到超
      越合理懷疑之有罪確信，揆諸前揭說明意旨，本於「罪疑
      唯輕」原則，不能證明被告犯罪，依法自應為無罪之諭知
      。
據上論斷，應依刑事訴訟法第299條第1項前段、第301條第1項，
刑法第28條、第320條第1項、第41條第1項前段，刑法施行法第1
條之1第1項、第2項前段，判決如主文。
本案經檢察官庚○○到庭執行職務。
中    華    民    國    98    年    10    月    27    日
                  刑事第二庭    審判長法  官  李水源
                                      法  官  林拔群
                                      法  官  蔡慧雯
以上正本證明與原本無異。
如不服本判決應於收受送達後10日內向本院提出上訴書狀，並應
敘述具體理由；其未敘述上訴理由者，應於上訴期間屆滿後20日
內向本院補提理由書（均須按他造當事人之人數附繕本）。「切
勿逕送上級法院」。告訴人或被害人對於本判決如有不服，請書
具不服之理由狀，請求檢察官上訴者，其上訴期間之計算係以檢
察官收受判決正本之日期為準。
                                      書記官  林慧芬
中    華    民    國    98    年    10    月    30    日
附錄本案論罪科刑法條:
中華民國刑法第320條
（普通竊盜罪、竊佔罪）
意圖為自己或第三人不法之所有，而竊取他人之動產者，為竊盜
罪，處5年以下有期徒刑、拘役或5百元以下罰金。
意圖為自己或第三人不法之利益，而竊佔他人之不動產者，依前
項之規定處斷。
前二項之未遂犯罰之。


司法院資訊處製作；財團法人民間司法改革基金會備份。
